臺灣雲林地方法院刑事判決　　　　　　　　　　　　九十三年度簡上字第一四號
　　上　訴　人　臺灣雲林地方法院檢察署檢察官
　　被　　　告　乙○○　男　六.
右列被告因毀棄損壞案件，不服本院虎尾簡易庭九十三年度虎簡字第八０號中華民國
九十三年七月三十日第一審簡易判決（聲請簡易判決處刑書案號：臺灣雲林地方法院
檢察署檢察官九十年偵字第四九一二號、九十一年度偵字第三七三三號），提起上訴
，本院管轄第二審之合議庭認應依通常訴訟程序審理，逕為第一審判決如左︰
    主  文
原判決撤銷。
乙○○無罪。
    理  由
一、公訴意旨：
  (一)公訴事實：
    被告乙○○係丙○○之兄，因坐落於雲林縣土庫鎮○○段第七五七號土地即乙○○六弟林幸隆所有之土地，於民國九十年十月間某日，在不詳地點已轉售沈李于
    綸，乃要求在該土地上設置噴水器、電纜線、電信箱以種植果樹之丙○○自行遷
    離（丙○○所涉之竊佔罪嫌，另以時效完成，判決免訴），然均遭丙○○拒絕，
    詎乙○○因於同年月二十九日上午九時許，欲自行將上開地上物及果樹遷離而遭
    丙○○阻止時，竟即基於毀損之犯意，於同年月二十九日上午九時許，在上開土
    地雇用不知情之姓名年籍不詳的成年人數人，駕駛挖土機等而毀損丙○○所有之
    該等地上物及果樹，並致令不堪用。
  (二)所犯法條：
    係犯刑法第三百五十四條之毀損器物罪嫌。
  (三)公訴證據：（經公訴檢察官於本院準備程序主張及捨棄後之證據）
  1.告訴狀、告訴理由狀及照片，暨告訴人丙○○之指述。
  2.證人林何錦霞、林首耕、林正昌等人之證述。
  3.現場照片十一張。
二、本院之判斷：
  (一)本件起訴之毀損標的係指噴水器、電纜線、電信箱、果樹等，業經公訴檢察官於
    本院審理時確認無誤，合先敘明。
  (二)按犯罪事實應依證據認定之，無證據不得推定其犯罪事實；又不能證明被告犯罪
    者，應諭知無罪之判決，刑事訴訟法第一百五十四條第二項、第三百零一條第一
    項分別定有明文。而認定不利於被告之事實，須依積極證據，苟積極證據不足為
    不利於被告事實之認定時，即應為有利於被告之認定，更不必有何有利之證據；
    又事實之認定，應憑證據，如未能發現相當證據，或證據不足以證明，自不能以
    推測或擬制之方法，以為裁判基礎（最高法院三十年上字第八一六號、四十年台
    上字第八六號判例可資參照）。次按刑事訴訟法第一百六十一條已於九十一年二
    月八日修正公布，其第一項規定：檢察官就被告犯罪事實，應負舉證責任，並指
    出證明之方法。因此，檢察官對於起訴之犯罪事實，應負提出證據及說服之實質
    舉證責任。倘其所提出之證據，不足為被告有罪之積極證明，或其指出證明之方
    法，無從說服法院以形成被告有罪之心證，基於無罪推定之原則，自應為被告無
    罪判決之諭知，最高法院九十二年臺上字第一二八號著有判例足參。
  (三)訊據被告固坦承有毀損果樹之行為，惟堅詞否認有何檢察官所指毀損噴水器、電
    纜線、電信箱等物之犯行，並辯稱：伊係受林幸隆所託而至現場，但不知該東西
    係何人毀壞，況無證據證明那些人係伊叫去的等語。
  (四)經查：
  1.關於果樹部分：
  按不動產之出產物，尚未分離者，為該不動產之部分，民法第六十六條第二項定
    有明文，易言之，不動產出產物在尚未收取分離前，其所有權仍應屬於不動產之
    所有權人所有，本件土地所有人將出產物砍除，要屬毀損自己之物，與刑法第三
    百五十四條毀損罪之構成要件不符，僅係侵害他人之採收權，係有無負擔民事賠
    償責任問題。
  本件果樹坐落在雲林縣土庫鎮○○段第七五七號，其所有權人係林幸隆，有卷附
    土地登記謄本可參。其上由告訴人丙○○所種植之果樹在尚未與土地分離前，其
    所有權仍屬不動產所有權人林幸隆所有，揆諸前開民法規定，林幸隆自行將其所
    有土地上之果樹剷除或毀損，係屬毀損自己之物，其所為要與毀損之構成要件有
    間。而林幸隆既係本件尚未分離果樹之所有權人，其如何處分果樹或委託他人將
    之砍除，均非構成毀損罪。被告乙○○雖坦承毀損果樹之行為，然本院綜觀全卷
    並無林幸隆表示訴追之意，不論被告毀損果樹行為是否係受林幸隆所託，或自行
    決意將之毀損，本院在該部分之欠缺訴追條件情形下，原應為不受理之諭知，而
    公訴人認毀損果樹部分與毀損噴水器、電纜線、電信箱等部分係屬實質上一罪關
    係，本院自不另為不受理之諭知，合先敘明。
  2.關於噴水器、電纜線、電信箱部分：
  證人林何錦霞於警詢時證稱：「大約二十年前丙○○請我幫他在雲林縣土庫鎮○○路一號住宅大門前種植果樹」等語（詳見九十年十月二十四日、九十年十一月
    二十三日警詢筆錄）、偵訊時證稱：「那天我沒有在場，我是雜工，有僱請我才
    去作的」等語（詳見偵卷第二三頁），及證人林首耕於警訊證稱：「九十年十月
    二十九日九時許有不知姓名的人開著挖土機及卡車至我自家前面將我父親丙○○
    種植多年的果樹挖掘後用卡車運走，我就用自己所購買的照相機要將他們所挖掘
    及運走情形照相存證，大約有十幾名男子聚集在我的自家前面，他們看見我要照
    相就圍過來要將我的照相機等奪走並毀損不讓我照相」等語（詳見九十年十月二
    十九日警詢筆錄）、偵訊證稱：「當天有四個人突然來向我搶走我的照相機，而
    且摔掉照相機並抽走底片」等語（詳見偵卷第二二頁），暨證人林正昌於偵訊時
    證稱：「知道丙○○在本件二筆土地上耕作至少有二十年以上，我每天工作都經
    過那裡，他原來種水稻，後來種植水果、樹木等」等語（詳見偵卷六八頁），互
    參上開證人林何錦霞、林首耕、林正昌等人之證述，可知告訴人確有種植果樹，
    且於九十年十月二十九日九時許，有不知姓名之人開挖土機及卡車至告訴人家前
    面，將告訴人種植多年的果樹挖掘後用卡車運走等情。而上開證人僅證述有果樹
    遭毀損之情。準此，上開證人之證述尚不足以證明有噴水器、電纜線、電信箱等
    物損壞之情，本院實難僅憑該等證人之證述，遽以推斷被告有毀損噴水器、電纜
    線、電信箱等物之犯行。
  又證人丙○○於本院審理時證稱：在那塊土地上除種水果外，還有電纜線、噴水
    器、水管、分配電的電箱、灑農藥噴霧器及其他一些東西，那些東西係分次裝；
    被告分四次去破壞，第一次去破壞時，伊就去報警，第一次破壞還沒有弄壞，第
    二次則是去鋸果樹，但沒有鋸完，第三次時，警察告訴他說不要破壞有問題要經
    法院處理，第四次因為很多人來，所以警察只有控制現場，他們就將所有東西破
    壞掉；那些土地有設置一些噴霧器、配電箱、水管、灑水器伊有照相，且有買的
    收據，另外裝置的人也有；照片內有配電箱及噴水器外，沒有其他東西，有一張
    的角落可以看出一些噴霧器，配電箱是放在園的南邊，照片是照果園的北邊，噴
    水器是那些直直的鐵架，一張照片內果樹是倒下，而噴水器仍直的，配電箱是好
    好掛在電線桿上，但有毀掉一個，一個還好好的等語（詳見本院卷第八十頁至八
    四頁），並參酌告訴人所提供之照片。照片內所呈現之毀損情節及現狀，雖有果
    樹倒下之情，然噴水器卻仍直立著，而配電箱並非在果園內，亦未有毀損之痕跡
    ，且並無其他公訴人所述及告訴人所指之物品有遭受破壞之情。本院實難僅憑告
    訴人片面指述，而認定有噴水器、電纜線、電信箱損壞之情，遽爾採為被告不利
    之認定。
  另證人即施作水電之甲○○於本院審理時結證稱：丙○○種果樹時有請伊去裝灑
    水器、電及水管；灑水器、電箱及水管好像是裝設七、八年，材料都是丙○○去
    買的，伊只是負責安裝而已，灑水器裝在兩排果樹中間，裝了幾枝不知道；電箱
    裝在靠近水溝旁，剛好過一條馬路，是在果園的對面，水管是在馬路底下，牽過
    來那條是在地底下，其他的則是在農田上，電纜線是從馬路底下經過暗管過去的
    ，電纜線祇有放在電線箱那邊而已，果園那邊只有裝灑水器、水管，開關箱是裝
    在果園的旁邊，伊印象中只有水管及灑水器是裝設在果園內；灑水器、配電箱、
    電源及開關箱那些東西是裝在鎮長住的那塊地，還有隔一條馬路裝設配電箱，不
    知道鎮長住的那塊地，灑水器是裝設在樹根部那邊、電纜線是埋設在馬路裡面，
    配電箱是在馬路的旁邊，灑水器的水管是在果樹的中間，有些埋設在地上，有些
    放在地上；丙○○有請伊作其他地方，不只那一塊地而已，他請伊施作灑水器等
    工程有好幾次，他住屋的前後都有施工過，都是分期作的，作過配電次數有好幾
    次，超過三次了等語（詳見本院卷第一二一頁第至一二五頁）。證人甲○○前開
    證述敘及其替告訴人施作灑水器及配電等工程有好幾次，且其他土地上亦有施作
    之情，而證人所施作之灑水器、配電等工程或許在公訴人所指之土地上，然證人
    所稱水管係埋於地下，電箱設於果園旁邊，而電纜線則置放於電箱邊，且證人甲○○之證述亦不足以認定噴水器、電纜線、電信箱等物有遭損壞之情，本院自難
    憑此而推測被告犯罪，遽為被告有罪之認定。
  (五)綜上所述，本件依公訴人所提上開之證據，實無從得知被告毀損之標的物為何，
    亦不知公訴人所指之噴水器、電纜線、電信箱等物是否確有遭毀損之情，被告所
    辯尚非無據。公訴人所提之證據，尚不足以認定被告乙○○有何毀損之行為，被
    告之犯罪尚屬不能證明，揆諸前開說明及判例意旨，自應為被告乙○○無罪之諭
    知。
三、原審判決之論罪科刑固非無見，惟未細繹公訴人所提之證據，遽為有罪判決，是
    有違誤，自應由本院第二審合議庭撤銷改判。
四、本案既於審理後，足認檢察官之聲請簡易判決處刑顯不適當，具有刑事訴訟法第
    四百五十一條之一第四項但書所列不得以簡易判決處刑情形之一，依同法第四百
    五十二條規定應適用通常程序審判之。又對於簡易判決之上訴，準用刑事訴訟法
    第三編第一章及第二章之規定，管轄第二審之地方法院合議庭受理簡易判決上訴
    案件，應依通常程序審理，其認案件有刑事訴訟法第四百五十二條之情形者，應
    撤銷原判決，逕依通常程序為第一審判決，法院辦理刑事訴訟簡易案件應行注意
    事項第十四項設有明文。故本件應由本院逕依通常程序為第一審判決，併此敘明
    。
五、另關於被告指摘關於丙○○竊佔土地一事，未為處理，似認法律有失公平，本院
    略述如下：
  (一)告訴人丙○○涉犯竊佔部分，業經本院於九十年七月三十日以九十年虎易字第十
    七號判決免訴確定在案。
  (二)證人林何錦霞於警訊時證稱：大約二十年前，丙○○請伊幫他種植果樹苗，伊是
    臨時工等語（見九十年十月二十四日警訊筆錄）；證人即告訴人鄰村村民林頂讓
    於偵訊時證述：告訴人在上開土地耕作已有三十餘年了，伊住在他的隔壁村等語
    （見偵卷九十二年六月三日訊問筆錄）；證人即告訴人鄰居林正昌亦證稱：告訴
    人在這筆土地上耕作至少有二十年以上，伊每天工作都經過那裡，他原來種水稻
    ，後來種植水果、樹木等語（見偵卷九十二年九月三日訊問筆錄），可見告訴人
    丙○○在遭告發竊佔罪嫌之前，應已佔用上揭土地至少二十年。
  (三)告訴人佔用上開土地既已達二十年以上，則在其竊佔行為完成之初，其犯罪即已
    成立，爾後之繼續竊佔乃狀態之繼續，而非行為之繼續，並不因土地所有權之移
    轉而影響犯罪行為開始之時之認定。本件告訴人所涉竊佔罪嫌，在乙○○告發後
    ，於九十年十二月五日經檢察機關開始偵查，此有雲林縣警察局虎尾分局九十年
    十二月三日虎警刑字第二二三０一號刑事案件報告書上所蓋臺灣雲林地方法院檢
    察署總收文章印文附卷可稽，告訴人丙○○竊佔前開土地既已達二十年以上，而
    刑法第三百二十條第二項竊佔罪之最高法定本刑為五年，其追訴權時效因十年內
    不行使而消滅（刑法第三百二十條第二項、第八十條第一項第三款規定參照），
    此部分復無任何刑法第八十三條追訴權時效停止之事由，則該案在檢察機關開始
    偵查時，追訴權時效已因逾十年而完成，依法自應為免訴判決之諭知，附此敘明
    。
六、適用法律依據：
    刑事訴訟法第四百五十五條之一第三項、第四百五十二條、第三百六十九條第一
    項前段、第三百六十四條、第三百零一條第一項，判決如主文。
本案經檢察官丁○○到庭執行職務。
中　　　華　　　民　　　國　　　九十四　　　年　　　二　　　月　二十二　日
                                         臺灣雲林地方法院刑事第四庭
                                             審判長法  官  吳福森
                                                   法　官  吳錦佳
                                                   法  官  李淑惠
右正本證明與原本無異。
如不服本判決，應於送達後十日內向本院提出上訴狀。（須附繕本）
                                                   書記官  徐基典
中　　　華　　　民　　　國　　　九十四　　　年　　　二　　　月　二十二　日
